【裁判字號】    94,交訴,86
【裁判日期】    951229
【裁判案由】    過失致死
【裁判全文】
臺灣屏東地方法院刑事判決              94年度交訴字第86號
公  訴  人  台灣屏東地方法院檢察署檢察官
被      告  乙○○
上列被告因過失致死案件，經檢察官提起公訴（94年度偵字第
855號），本院判決如下：
    主  文
乙○○無罪。
    理  由
一、公訴意旨略以：被告乙○○為職業大貨車駕駛，係以駕駛為
    業務之人，於民國94年1 月11日7 時35分許，駕駛車牌號碼
    097-GX號營業用大貨車，沿屏東縣竹田鄉○○村○○路內側
    車道由萬丹往潮州北往南方向，以時速60公里以上之速度行
    駛，行駛至連成路22號附近時，本應注意行車時應保持兩車
    併行間隔及不得超速行駛，且依當時日間光線天氣晴朗、視
    距良好無障礙物、柏油路面乾燥無缺陷等客觀情狀，並無不
    能注意之情事，竟疏未注意，以其右前方車頭與同向行駛於
    外側車道，由被害人王儷臻搭載被害人楊清河所駕駛車牌號
    碼ST-4536 號自用小客車左後方保桿處發生碰撞，致王儷臻
    駕駛上開自小客車因而失控打橫衝向對向車道，致甲○○於
    前開時間駕駛車牌號碼XI-730號營業半聯結車沿前開道路南
    往北方向行駛，行至上開路段時，因閃避不及而撞上王儷臻
    所駕駛之自小客車，致王儷臻、楊清河於送醫急救後不治死
    亡，因認被告乙○○涉有刑法第276 條第2 項業務過失致死
    罪嫌等語（甲○○所涉業務過失罪嫌部分已經檢察官以94年
    度偵字第855 號另為不起訴處分，經再議發回後，又以95年
    度偵續第23號為不起訴處分，經臺灣高等法院高雄分院檢察
    署以95年度上聲議字第688 號駁回再議確定）。
二、按犯罪事實應依證據認定之，無證據不得認定犯罪事實。又
    不能證明被告犯罪者，應諭知無罪之判決，刑事訴訟法第
    154 條第2 項、第301 條第1 項分別定有明文。又刑事訴訟
    法上所謂認定犯罪事實之證據，係指足以認定被告確有犯罪
    行為之積極證據而言；告訴人之告訴，係以使被告受刑事訴
    追為目的，故其陳述是否與事實相符，仍應調查其他證據以
    資審認（最高法院29年上字第3105號判例、52年台上字第
    1300號判例參照）。又事實之認定，應憑證據，如未能發現
    相當證據，或證據不足以證明，自不能以推測或擬制之方法
    ，為裁判基礎（最高法院40年台上字第86號判例參照）。且
    認定犯罪事實所憑之證據，雖不以直接證據為限，間接證據
    亦包括在內，然而無論直接證據或間接證據，其為訴訟上之
    證明，須於通常一般之人均不致有所懷疑，而得確信其為真
    實之程度者，始得據為有罪之認定，倘其證明尚未達到此一
    程度，而有合理之懷疑存在而無從使事實審法院得有罪之確
    信時，即應由法院為諭知被告無罪之判決（最高法院76年台
    上字第4986號判例參照）。
三、本件公訴人認被告乙○○涉有刑法第276 條第2 項之業務過
    失致死罪嫌，無非係以被告之供述、相驗屍體證明書、相驗
    照片、道路交通事故現場圖、道路交通事故調查報告表及道
    路交通事故現場照片、勘驗筆錄、驗斷書、相驗屍體證明書
    、診斷證明書附卷可稽為其論據。訊據被告乙○○固不否認
    有於上揭時地駕駛大貨車與被害人王儷臻駕駛之自小客車發
    生擦撞致上開自小客車衝向對向車道而發生車禍致王儷臻、
    楊清河因而死亡之事實，惟堅決否認有何過失行為，辯稱：
    伊行駛於內側快車道，被害人駕駛紅色自小客車和我同方向
    行使在外側快車道，在超越我時突然變換往內快車道行駛，
    當時自小客車車速很快且太早向左變換車道，以致自小客車
    左後車尾方向燈部位擦撞到我的大貨車右前方保桿，自小客
    車擦撞我時已在我的視線死角，我看不見而無從反應等語。
    茲應審究者則為：在被害人所駕駛自小客車欲切入內側車道
    時，被告究竟能否及時注意及採取防範措施。經查：
  (一)依卷附道路交通事故現場圖及車損照片所示（分別見94年度
    相字第26號相驗卷第19頁、第47頁至第49頁），被告駕駛之
    大貨車右前車角霧燈下緣、右前車門腳踏板（刮痕係出現於
    車身右方處）等處，有紅色漆刮痕，刮痕方向係由前往後之
    方向刮出，刮痕處板金有微凹陷之痕跡，其撞擊刮擦痕與凹
    陷處，高度介於40至60公分之間，而與被害人王儷臻駕駛之
    自小客車車損照片，左後車尾黃紅組合大燈殼左側部分撞擊
    破裂，左後車尾黃紅組合大燈殼左側部位燈殼框處，有由後
    往前之碰撞擦痕且板金有凹陷情形，其撞擊刮擦痕與凹陷處
    ，高度介於45至65公分之間等情，則被害人王儷臻駕駛之自
    小客車左後車角遭被告駕駛之右前車角撞擊等情，應堪認定
    。
  (二)被害人王儷臻駕駛之自小客車因遭上開撞擊後，因失控橫越
    分向限制線侵入對向車道，對向適有甲○○駕駛之聯結車駛
    至而閃避不及與自小客車發生撞擊，致被害人王儷臻受有頭
    部外傷、顱內出血、胸部肋骨骨折；被害人即小客車上乘客
    楊清河受有頭部外傷、顱內出血、胸部肋骨骨折、雙手臂骨
    折等傷害而均送醫後不治死亡等事實，業據被告供認在卷，
    並有道路交通事故調查報告表、道路交通事故現場圖、勘驗
    筆錄、驗斷書、相驗屍體證明書、診斷證明書、相驗照片、
    現場照片附卷可證，已可認定。
  (三)按汽車駕駛人雖可信賴其他參與交通之對方亦能遵守交通規
    則，同時為必要之注意，謹慎採取適當之行動，而對於不可
    知之對方違規行為並無預防之義務，然因對於違規行為所導
    致之危險，若屬已可預見，且依法律、契約、習慣、法理及
    日常生活經驗等，在不超越社會相當性之範圍應有注意之義
    務者，自仍有以一定之行為避免結果發生之義務。因此，關
    於他人之違規事實已極明顯，同時有充足之時間可採取適當
    之措施以避免發生交通事故之結果時，即不得以信賴他方定
    能遵守交通規則為由，以免除自己之責任。又汽車駕駛人對
    於防止危險發生之相關交通法令之規定，業已遵守，並盡相
    當之注意義務，以防止危險發生，始可信賴他人亦能遵守交
    通規則並盡同等注意義務。若因此而發生交通事故，方得以
    信賴原則為由免除過失責任，最高法院74年台上字第4219號
    、84年台上字第5360號分別著有判例可資參照，此為刑法上
    信賴原則於交通案件上適用之見解。又按汽車在同向二車道
    以上之道路（車道數計算，不含車種專用車道、機車優先道
    及慢車道），除應依標或標線之指示行駛外，並應遵守下列
    規定：六、變換車道時，應讓直行車先行，並注意安全距離
    ，此有道路交通安全規則第98條定有明文。
  (四)依道路交通事故現場圖所示，被害人王儷臻所駕駛之自小客
    車刮地痕起始於內側車道，且依被告於警詢時供陳：我在發
    生擦撞前就已從後視中發現紅色自小客車，當時約距離50公
    尺，…撞擊地點在內外側車快車道線附近等語，則可認定在
    發生撞前，被告自始行駛於內側快車道內，而原行駛於外側
    快車道之自小客車因變換車道切進內側快車道時始與被告駕
    駛之大貨車發生碰撞。又依被告乘坐於所駕駛之大貨車駕駛
    車廂內之視線高度約2 公尺至2.5 公尺，佐一般人通常之視
    野幅度約120 度之情形，在被害人王儷臻所駕駛之自小客車
    已併行於被告駕駛之大貨車右方而在自小客車車身未完全超
    越大貨車或車頭甫超越大貨車時，則依大貨車之高度、駕駛
    人之視野幅度，實已落入駕駛之視覺死角，且又無從自後照
    鏡中發覺，故被告所辯，應堪採信。
  (五)又依被告自承肇事前之車速約60至70公里，則被告雖於發生
    擦撞時曾於後照鏡中發生外側有自小客車距離約50公尺，且
    未該自小客車未以方向燈警示，被告持續於內側車道行駛時
    ，在自小客車已進入其右方之視覺死角範圍內時，被告更無
    從得知被害人之行進動作為何，而被害人駕駛之自小客車貿
    然進入內側車道，縱當被告已發覺時，其反應時間及車速實
    無從閃避煞停以避免發生撞擊；復自大貨車刮痕係出現於右
    方車身而非車體正面，則並非被害人之自小客車之後車身已
    進入至內側車道等情自明。又佐以被害人駕駛之自小客車受
    後方撞車力量後，該車偏向左方致進入對向車道等情觀之，
    依物理作用可知，足徵被害人於變換車道時切入之角度較大
    ，以致於受後側之外力影響而車身向左前方推移。準此，被
    害人王儷臻無照駕駛上開自小客車欲變換車道時，即應讓直
    行車先行，並注意安全距離，而被害人王儷臻於欲變換車道
    當時，被告實無從在充足時間內，發覺被害人王儷臻切換車
    道而控制自右方切入之被害人未及注意安全距離所製造之風
    險，意即難令被告為其無法預見之被害人過失行為負責。況
    已如上述，依被告駕駛大貨車之視線及車速，實難期待被告
    能在兩車接近而自小客車切入時，尚能及時採取任何可防止
    結果發生之必要安全施措，此亦有臺灣省高屏澎區車輛行車
    事故鑑定委會員及臺灣省車輛行車事故覆議鑑定委會員之覆
    議鑑定結果均同此認定：係被害人王儷臻駛自小客車向左變
    換車道未注意安全距離並讓直行車先行，擦撞後失控橫越分
    向限制線侵入來車道，為肇事原因（見本院卷第15頁、第41
    頁）。從而，尚難認被告就本件事故之發生，有何過失之行
    為。
  (六)至告訴人雖以自小客車之擦撞痕跡係後方向前認係被告超車
    不當之行為，致發生擦撞，及依此係被告車速較快等語主張
    被告之過失行為，惟雙車撞擊位置分別為自小客車之左後角
    及大貨車之右前角處，而被告自始行駛於其車道上，在被害
    人王儷臻突然變換車道，其安全距離實不足以使被告能有時
    間反應並即時採取防避措施，此與被告車速究與被害人車速
    快慢無涉，尚不足以此遽為不利被告之認定。又本件經送中
    央警察大學鑑定雖然被告駕駛大貨車係由後向前擦撞被害人
    駕駛之自小客車，惟未予詳述依卷內事證如何認定被告有何
    未注意車前狀況之行為，且被告自始行駛於內側車道上，又
    無偏移或變換之情時，依被告車身寬度其向左閃避之空間亦
    非充足，在被告亦未察覺被害人有違反注意義務之駕駛行為
    時，更尚難令被告及時注意兩車併行間隔而採取必要措施。
    承上所述，上開鑑定意見漏予詳述被告有何未注意車前狀況
    及兩車併行間隔之注意義務之違反，則尚難為本院所採。
  (七)綜上所述，本件公訴人所舉證據及本院調查所得，被告乙○
    ○並未有變換車道之情形，且被告對於在其右方超車而未保
    持安全距離之車輛貿然切入致發生碰撞，因而失控衝向對向
    車道發生車禍，有何應負之注意義務。此外，本院復查無其
    他積極、具體確切之證據足資證明被告有何業務過失致人於
    死之犯行，揆諸上開判例要旨及說明，即不得遽為不利被告
    乙○○之認定，因不能證明被告犯罪，自應為無罪判決之諭
    知。
據上論斷，應依刑事訴訟法第301 條第1 項，判決如主文。
本案經檢察官鍾仁松到庭執行職務
中    華    民    國    95    年    12    月    29    日
                  刑事第二庭  審判長法  官  羅森德
                                    法  官  林雅莉
                                    法  官  陳海寧
以上正本證明與原本無異。
如不服本判決應於收受本判決送達後10日內向本院提出上訴書狀
，其未敘述上訴理由者，並得於提起上訴後10日內向本院補提理
由書狀（均須按他造當事人之人數附繕本）「切勿逕送上級法院
」
中    華    民    國    96    年    1     月    5     日
                                    書記官  劉淑蓉


司法院資訊處製作；財團法人民間司法改革基金會備份。
